【裁判字號】    89,上訴,2994
【裁判日期】    900409
【裁判案由】    強盜
【裁判全文】
臺灣高等法院刑事判決                          八十九年度上訴字第二九九四號
    上  訴  人
    即  被  告  丁○○
                乙○○
    共      同
    選任辯護人  詹振寧
右上訴人因強盜案件，不服臺灣基隆地方法院八十八年度訴字第六０三號，中華民國
八十九年七月七日第一審判決（起訴案號：臺灣基隆地方法院檢察署八十八年度偵字
第二六一三號）提起上訴，本院判決如左：
    主  文
原判決撤銷。
丁○○攜帶兇器，毀壞安全設備竊盜，未遂，處有期徒刑捌月，破壞剪壹把、鐵橇壹
支均沒收；又傷害人之身體，處有期徒刑壹年，鐵橇壹支沒收。應執行有期徒刑壹年
陸月，破壞剪壹把、鐵橇壹支均沒收。
乙○○幫助攜帶兇器，毀壞安全設備竊盜，未遂，處有期徒刑月，如易科罰金，以
百元折算壹日。緩刑伍年。破壞剪壹把、鐵橇壹支均沒收。
    事  實
一、丁○○於民國八十八年四月十三日晚間七時三十五分許，駕駛車號ＤＭ－九六二
    二號自用小客車搭載乙○○，途經台北縣萬里鄉○○○路核二廠前，丁○○見核
    二廠大門對面己○所經營之貨櫃屋檳榔攤無人在場，竟意圖為自己不法之所有，
    欲行竊檳榔攤內財物，遂將車停放於檳榔攤旁，丁○○並欲以其隨車攜帶之裝璜
    工具破壞剪、鐵橇做為行竊之工具，乃要求坐在車內之乙○○將自用小客車後行
    李箱打開，乙○○明知丁○○意在行竊，竟基幫助丁○○竊盜之犯意，自車內將
    後行李箱打開，丁○○遂自行李箱中取出具殺傷力，客觀上可充當兇器使用之破
    壞剪一把、鐵橇一支，持以破壞貨櫃屋門之鎖後，進入其內下手行竊檳榔攤之金
    錢及香煙，尚未得手之際，即為己○之子戊○○路過發現，戊○○遂通知其兄韋
    文明及己○至現場，並由韋文明向警方報案。戊○○於發現丁○○行竊後，一方
    面通知委請韋文明報案，一方面又告知丁○○不會報警，使丁○○沒有戒心願意
    商談賠償事宜，嗣過約二十分鐘之後，丁○○得知戊○○已經託人報警，警員已
    經前來時，丁○○為不受警員逮捕，竟基於傷害故意，以所持鐵橇毆打戊○○頭
    部，並以口咬己○之右手肘，使戊○○受有頭部皮膚裂傷之傷害（己○部分則未
    成傷）。嗣丁○○並呼喊乙○○下車幫忙脫逃，乙○○乃下車拉扯己○，使己○
    不得已而鬆開抓住丁○○之雙手，丁○○遂脫掉被己○拉住之襯衫、背心，連同
    拖鞋一雙及行竊所用之鐵橇、破壞剪均棄置現場而駕車往金山方向逃逸。嗣因丁○○駕車途中因心慌撞及路旁電線桿，車輛故障不能繼續駕駛而為警查獲。
二、案經被害人戊○○、己○訴由台北縣警察局金山分局報請台灣基隆地方法院檢察
    署檢察官偵查起訴。
    理  由
一、訊據上訴人即被告丁○○固不否認有毀壞檳榔攤之貨櫃屋上門鎖進入貨櫃屋及持
    鐵橇毆打被害人戊○○致戊○○受傷之事實，惟否認有何竊盜及脫免逮捕之犯行
    ，並辯稱：伊因當天有喝酒，於停車在貨櫃屋旁，意欲下車如廁之際，見貨櫃屋
    內無人，一時好奇而破壞門鎖進入貨櫃屋內，發現係檳榔攤，始起意行竊，惟尚
    未著手之際，即為告訴人發現，因遭戊○○毆打，始以鐵橇阻止戊○○之毆打，
    並無行竊得手而為脫免逮捕，當場毆打告訴人施強暴情事云云。上訴人即被告乙○○則辯稱：伊在車內專心於觀看影碟，不知丁○○如何起意行竊貨櫃屋內財物
    ，亦不知丁○○竊盜被發現，只因丁○○呼喊要其下車幫忙，伊才將己○拉開而
    已，並無準強盜罪之犯意與犯行云云。經查：
  (一)被告丁○○於發現貨櫃屋內無人，起意行竊，乃要乙○○將後行李箱打開，而被
    告乙○○明知丁○○要竊盜，仍為丁○○打開行李箱，由丁○○取出其所有之鐵
    橇、破壞剪，將貨櫃屋門上之鎖破壞後進入，正翻動抽屜內置放零錢處所及香煙
    ，尚未得手時，為告訴人戊○○發現，並通知己○、韋文明到場，由韋文明報警
    後，被告為不受警員逮捕，乃以手持之鐵橇毆打戊○○頭部，使戊○○受有頭部
    皮膚裂傷之傷害等情，業經被告丁○○、乙○○於警訊中坦承不諱，而被告丁○○所以毆打戊○○及咬己○之目的，係因被害人戊○○已經報警，並非遭被害人
    戊○○毆打所致，亦經被告丁○○及警訊中供述：「．．．正要離開時，被戊○○及老闆己○發現當場抓住，因他們要報警，所以我就持鐵橇攻擊他們，把戊○○打倒在地後駕車逃逸」（見警訊筆錄），可證被告丁○○毆打被害人戊○○是
    欲逃逸，並非受戊○○之毆打而起意防衛使然；另被告乙○○於丁○○下車後欲
    行竊一節其已明知，此觀諸被告乙○○於警訊中供述：「（丁○○下車竊盜，妳
    是否知情？有無告知妳？）他雖然叫我在車上等，但我知道他是下車行竊，並沒
    有明講」，「（妳既然知道丁○○下車行竊？妳為何沒有阻止？是否為他把風？
    ）我阻止也沒用，他還是會行竊，並沒有幫他把風」（見警訊筆錄），亦可證被
    告乙○○於為丁○○打開行李箱時，明知丁○○是欲行竊，然竟為之開啟行李箱
    ，以方便丁○○拿取行竊工具甚明，參以被告丁○○下車後，要被告乙○○打開
    行李箱拿取鐵橇、破壞剪等工具，被告乙○○豈有不知丁○○欲為何事之理，是
    被告丁○○、乙○○二人之上開辯解均難採信。又被告丁○○確因得知警員前來
    起意逃逸因而毆打被害人戊○○，並咬己○以求脫身一節，復經被害人戊○○、
    己○二人指述明確，且戊○○因被告之毆打而受有頭部皮膚裂傷之傷害，亦有被
    害人戊○○所提出之診斷書在卷可稽（見偵查卷廿六頁），此外並有鐵橇、破壞
    剪各一支及被告丁○○所有遺留於現場之拖鞋一雙、襯衫、背心各一件扣案足憑
    。故上開被告欲行竊而進入檳榔攤，嗣並毆打戊○○致戊○○受傷等事實應堪認
    定。
  (二)又被告丁○○為戊○○發現進入檳榔攤之後，被害人戊○○、己○等人均發現檳
    榔攤內有遭人翻動之事實，已經被害人戊○○、己○二人指述明確，故被告丁○○進入檳榔攤後，確有著手欲行竊至明。至被害人己○有無財物之損失一節，雖
    被告丁○○於警訊中供述竊得現金新台幣（下同）八百二十七元及香煙九包，被
    告乙○○於警訊中亦稱現金是丁○○所竊取，但又稱香煙則來不及帶走云云；然
    嗣於檢察官偵查中被告丁○○供述僅竊得八百二十七元，並未竊取香煙，被告乙○○則否認知悉丁○○竊盜，嗣於原審調查時，被告丁○○堅決否認有竊取金錢
    及香煙得手情事，改稱警方所查獲之八百二十七元，係被告自己所有，放置於車
    內零錢盒中，被拿去作為證據等語。經原審傳訊曾到場處理之員警即台北縣警察
    局金山分局大鵬派出所主管甲○○、金山分局刑事小隊長庚○○、刑事組副組長
    陳憲程查證結果，警方人員係在被告丁○○身上及車上查獲八百二十七元，香煙
    九包則是被害人己○包好交給警員（分別見原審八十九年三月十六日、五月二十
    四日、五月三十一日訊問筆錄），於本院調查時，證人金山分局刑事組長蔡豐吉
    、警員丙○○等亦如是證述（見本院卷一Ｏ四、一Ｏ五頁），可證香煙九包並非
    自被告丁○○身上或車上起出之贓物，故本件贓物領據中雖有九包香煙之記載，
    但尚難此即認該九包香煙是被告所竊得之財物，至現金損失部分，被害人己○所
    稱遺失金錢之數額，先後不一（先稱遺失二、三千元，又稱遺失四、五千元，更
    向陳憲程指稱遺失數萬元），是被害人己○所陳財物損失部分尚難逕信，被告丁○○雖曾自白竊取現金及香煙云云，惟此等自白亦前後不一，此外復查無其他積
    極之事證足以證明被告究竟竊取何財物，是不能僅憑被害人有瑕疵之指述及被告
    前後不一之自白，遽認被告丁○○竊取上開現金及香煙。
  (三)又刑法第三百二十九條規定：「竊盜或搶奪，因防護贓物、脫免逮捕或湮滅罪證
    ，而當場施以強暴脅迫者，以強盜論」，所稱之當場，除最高法院歷來就盜所關
    係所採之見解：「不以實施竊盜或搶奪者尚未離去現場為限，即已離盜所而尚在
    他人跟蹤追躡中者，仍不失為場」外，在時間上亦應有緊接之關係，亦即被告施
    強暴、脅迫之時間，應與竊盜之時間有緊接之關連性始足當之。查被告丁○○進
    入檳榔攤行竊，為被害人戊○○發現後，戊○○未告知已經報警，在警方前來之
    期間，戊○○不動聲色欲留住被告丁○○，其間被告丁○○且談及賠償之事，而
    自報案後迄警員前來之間，約有十五至二十分鐘，凡此業被害人戊○○供述明確
    （見原審卷九０頁），可證被告丁○○為戊○○發現後，在檳榔攤外已經等待一
    段時間，雖其尚未離開檳榔攤，但此時戊○○並未「逮捕」被告丁○○，雙方且
    在洽談賠償事宜，已經不能逕認係竊盜之「當場」，故檢察官起訴認被告二人涉
    有刑法第三百二十九條之準強盜罪云云，尚有未洽。至被告丁○○毆打戊○○之
    時間既與其行竊之時間有一段距離，從而被告乙○○幫忙拉開己○部分，亦難認
    為係犯竊盜罪而「脫免逮捕」之行為。
  (四)綜上所述，被告二人事證明確，其二人上開犯行均堪認定。
二、被告丁○○意圖為自己不法之所有，攜帶客觀上可作為兇器使用之鐵橇、破壞剪
    ，毀壞貨櫃屋上門鎖之安全設備而竊取財物，係犯刑法第三百二十一條第一項第
    二款、第三款、第二項之加重竊盜未遂罪，被告丁○○傷害戊○○部分係犯刑法
    第二百七十七條第一項之傷害罪。被告乙○○幫助丁○○竊盜，且為構成要件以
    外之行為，核其所為係犯刑法第三百二十一條第一項第二款、第三款、第二項竊
    盜未遂罪之幫助犯。被告丁○○所犯上開二罪犯意各別，行為不同，應分論併罰
    ，被告乙○○所犯上開幫助竊盜，應依刑法第三十條第二項之規定，減輕其刑。
    檢察官起訴被告二人係犯第三百二十九條、第三百三十條之準強盜罪尚有未洽，
    應變更起訴法條。至被告丁○○所犯傷害罪部分，已經檢察官於起訴之犯罪事實
    論及，且已經被害人戊○○告訴，本院自應併予審理，附此敘明。原審予以被告
    二人論罪科刑固非無見，惟查：被告二人尚不構成刑法之準強盜罪，原審誤為準
    強盜罪，尚有未洽，被告二人上訴否認犯罪雖不足取，惟原判決既有可議，仍應
    由本院撤銷原判決予以改判。爰審酌被告丁○○臨時起意犯罪及其犯罪之動機、
    目的、所用方法、尚未取得財物，及其嗣因不受逮捕而以鐵橇毆打被害人戊○○
    ，危害非輕及犯罪後深表悔悟，被告乙○○僅係幫助竊盜且未遂，被告乙○○尚
    是在學學生等一切情狀，分別量處被告丁○○竊盜未遂部分有期徒刑八月、傷害
    罪部分有期徒刑一年，被告丁○○並定應執行刑為有期徒刑一年六月，被告乙○○部分有期徒刑三月，並諭知易科罰金之折算標準。末查被告乙○○前未曾受有
    期徒刑以上刑之宣告，有被告全國前案紀錄表在卷可按，經此偵查、審判程序教
    訓，應知警惕，當無再犯之虞，本院因認前開宣告之刑，以暫不執行為適當，併
    予宣告緩刑五年，以啟自新。
四、扣案如主文第四項所示之破壞剪一把、鐵橇一支，係被告丁○○所有，供犯罪所
    用之物，此經被告供明在卷，均應依法宣告沒收。
據上論斷，應依刑事訴訟法第三百六十九條第一項、第三百六十四條、第二百九十九
條第一項前段、第三百條、刑法第三百二十一條第一項第二款、第三款、第二項、第
二百七十七條第一項、第三十條第二項、第四十一條、第七十四條第一款、第三十八
條第一項第二款，罰金罰鍰提高標準條例第一條前段、第二條，判決如主文。
本案經檢察官李進誠到庭執行職務。
中      華      民      國    九十      年      四      月      九      日
                              台灣高等法院刑事第十三庭
                                  審判長法  官  蔡    燉
                                        法  官  盧  彥  如
                                        法  官  周  占  春
右正本證明與原本無異。
檢察官如不服本判決應於收受送達後十日內向本院提出上訴書狀，其未述上訴之理由
者並得於提起上訴後十日內向本院補提理由書（均須按他造當事人之人數附繕本）。
被告不得上訴。
          書記官  蕭  麗  珍
中    華    民    國      九十    年       四       月        九        日
附錄本判決論罪科刑法條：
刑法第三百二十一條第一項第二款、第三款、第二項
犯竊盜罪而有左列情形之一者，處六月以上五年以下有期徒刑：
二、毀越門扇、牆垣或其他安全設備而犯之者。
三、攜帶兇器而犯之者。
前項之未遂犯罰之。
刑法第二百七十七條第一項
傷害人之身體或健康者，處三年以下有期徒刑、拘役或一千元以下罰金。


司法院資訊處製作；財團法人民間司法改革基金會備份。
